【裁判字號】    97,台上,6144
【裁判日期】    971128
【裁判案由】    違反槍砲彈藥刀械管制條例
【裁判全文】
最高法院刑事判決            九十七年度台上字第六一四四號
上  訴  人  甲○○
上列上訴人因違反槍砲彈藥刀械管制條例案件，不服台灣高等法
院台中分院中華民國九十五年（原判決誤載為九十四年）二月二
十三日第二審判決 （九十四年度上訴字第八一三號，起訴案號：
台灣台中地方法院檢察署九十三年度偵字第一七六一八號），提
起上訴，本院判決如下：
    主  文
原判決關於罪刑部分撤銷。
甲○○未經許可，持有可發射子彈具有殺傷力之改造手槍，累犯
，處有期徒刑壹年肆月，併科罰金新台幣伍萬元，罰金如易服勞
役，以新台幣參仟元折算壹日。
扣案之仿WALTHER廠製PPK/S型改造手槍壹支（含彈匣壹個，槍枝
管制編號：0000000000）沒收。
    理  由
本件原判決認定：上訴人甲○○曾因竊盜案件，經台灣台中地方
法院判處有期徒刑五月確定，於民國八十九年十月二十四日執行
完畢。仍不知悔改，自九十三年九月間某日起，明知具有殺傷力
之仿WALTHER廠製PPK/S型改造手槍一支（含彈匣一個，槍枝管制
編號：0000000000），屬修正前槍砲彈藥刀械管制條
例第四條所管制之可發射子彈具有殺傷力之槍枝，非經中央主管
機關許可，不得非法持有，仍基於持有改造槍枝之犯意，未經許
可持有之，藏置於其位於台中縣東勢鎮○○街二十六之二十五號
租住處一樓廚房後面小房間內之床頭櫃底下。嗣於九十三年十月
六日下午一時許，經警持搜索票前往搜索查獲，扣得上開槍枝等
情。係以前揭上訴人住處為警搜索查扣仿WALTHER廠製PPK/S型改
造手槍之事實，業據上訴人坦承不諱，並經證人即執行搜索員警
謝其章於第一審證稱：劉喜陽接獲線報，申請搜索票後，其與劉
喜陽等五名員警至上訴人住處執行搜索，當日十三時二十分許進
入，從樓上往樓下搜索，在一樓廚房後方之小房間床頭櫃底下搜
得扣案槍枝，上訴人與其妻林淑惠始終跟隨在側；證人劉喜陽於
第一審證稱：其於九十三年九月分值勤時，接獲秘密證人A1報案
，指上訴人持有槍械，藏置於住處一樓廚房後面房間內之床頭櫃
底下，其與A1相約至台中製作筆錄後，即向法院聲請搜索票，並
於同年十月六日下午，與組長邱正雄、小隊長謝其章等五名員警
至上訴人住處執行搜索，從三樓起逐層往下搜索，上訴人與其妻
林淑惠始終跟隨在旁，果然在A1所指地方搜到扣案槍枝各等語，
二人所述核相符合。又扣案槍枝經第一審當庭勘驗，發現槍管確
屬金屬材質，有勘驗筆錄可查；該槍枝經送內政部警政署刑事警
察局鑑定，認「送鑑七．六五改造手槍一支（槍枝管制編號：0
000000000），認由仿WALTHER廠製PPK/S型半自動手槍
製造之玩具手槍換裝土造金屬槍管而成之改造手槍，機械性能良
好，可擊發適用子彈，認具有殺傷力」，有該局九十三年十一月
十二日刑鑑字第０九三０二０五三五五號槍彈鑑定書可憑。該查
獲扣案槍枝之處所係上訴人之住處，除上訴人與其妻林淑惠外，
並無他人可以進出，亦據上訴人於警詢時供述明確，為其所憑之
證據及認定之理由。而以上訴人否認非法持有槍枝，辯稱：查獲
槍枝之房間係供先前僱用之越南籍勞工借宿，非僅其一人進出，
扣案之槍枝應係秘密證人所栽贓，且警方並未採得其指紋，該槍
枝不能認定係其持有等語。然查：警方係因A1之檢舉而發動搜索
程序，關於A1檢舉之經過，據證人劉喜陽證稱：九十三年九月分
某日，其在警局值日接獲A1電話檢舉上訴人藏有槍械，其請A1至
警局製作筆錄，但A1怕身分暴露，不願到警局製作筆錄，其乃留
下姓名及聯絡方式，請A1詳細考慮之後，若仍願意舉發，警方會
以秘密證人之方式保護，同年十月初，A1即以電話與其聯繫，說
已考慮清楚，願意製作筆錄，但要確認身分保密，其向組長報告
後，與A1約在台中見面，並製作筆錄等語。是由A1提供線索予警
方發動搜索程序之過程可知，A1並非處心積慮設計栽贓上訴人，
而是經過長考始願意配合警方製作筆錄，此與一般栽贓者，目的
在使警員即刻採取行動之情形，並不相同；且槍枝為警方嚴加查
緝之違禁品，取得不易，栽贓他人持有槍枝之刑責甚重，經員警
於製作筆錄時告誡再三，本件經查並無具體事證足認A1與上訴人
有重大恩怨，使其願冒刑事追訴之風險，陷上訴人於罪。況依上
訴人選任辯護人之聲請傳喚A1到庭後，經辯護人就其如何得知上
訴人持有槍枝之細節詳加詰問，A1均能詳實回答，綜合上情以觀
，足見上訴人所辯被栽贓云云，不足採信。又查獲槍枝之處所係
上訴人住處，該址除上訴人與其妻林淑惠居住之二樓房間外，一
樓廚房後面之小房間係由上訴人以前僱用之越南籍勞工阮玉兒借
宿，業據上訴人供明，經檢察官向南投縣政府警察局函查相關資
料，固有越南籍女子阮玉兒其人入境居留，有該局九十三年十一
月二十九日投警外字第０九三００三九二三二號函及所附外僑居
留查詢資料暨口卡片影本足憑。然上訴人於警詢時即陳稱：阮玉
兒已於九十三年八月分離開前揭住處，之後除上訴人與太太林淑
惠外，已沒有其他人可以進入該房間等語，是上訴人於阮玉兒離
職後，自有餘裕將扣案槍枝藏置於前揭處所。而查扣槍枝之處既
僅上訴人與其太太得以進入，顯非作為員工之宿舍，上訴人所舉
證人李月娥、邱英儒、劉政昌於原審證述該房間係供員工休息之
用云云，無非迴護上訴人之詞，不足採信。至扣案之槍枝，經苗
栗縣警察局刑警隊員警以氰丙烯酸酯法採證結果，固未發現可資
比對之指紋，有該局刑事案件證物採驗紀錄表可按。惟指紋之採
取，與指紋所留存之物件性質及所處之環境有關，扣案之槍枝係
以保鮮膜包覆，置於房間之置物櫃底下，業據警員謝其章證述屬
實，警方未能採得任何指紋，應係包覆槍枝之保鮮膜之材質始然
，自不能執此為有利上訴人之認定。已對上訴人否認犯罪所持之
辯解，在理由內依憑卷證資料詳加指駁。並說明：槍砲彈藥刀械
管制條例第十一條已於九十四年一月二十八日修正生效，上訴人
未經許可，持有可發射子彈具有殺傷力改造手槍之行為，修正前
成立該條例第十一條第四項之未經許可持有可發射子彈具有殺傷
力之改造手槍罪，修正後則構成同條例第八條第四項之罪。而其
法定刑由一年以上七年以下有期徒刑，併科新台幣七百萬元以下
罰金，修正為三年以上十年以下有期徒刑，併科之罰金數額不變
，經比較新舊法結果，應適用有利於上訴人之修正前槍砲彈藥刀
械管制條例第十一條第四項處斷。又上訴人有前揭犯罪科刑及執
行情形，有台灣高等法院被告全國前案紀錄表可憑。其受有期徒
刑之執行完畢後，五年以內再犯本罪，應依累犯規定加重其刑。
乃撤銷第一審之科刑判決，適用修正前槍砲彈藥刀械管制條例第
十一條第四項，修正前刑法第十一條前段、第二條第一項但書、
第四十七條、第四十二條第二項、第三十八條第一項第一款，罰
金罰鍰提高標準條例第二條之規定，審酌上訴人持有槍枝對社會
治安之潛在威脅，所持有之改造手槍僅一支，情節尚非重大，及
其犯後態度等一切情狀，論上訴人以未經許可，持有可發射子彈
具有殺傷力之改造手槍，累犯罪，處有期徒刑壹年肆月，併科罰
金新台幣伍萬元，並諭知罰金易服勞役之折算標準，暨以扣案之
改造手槍係違禁物，併依法宣告沒收。經核原判決認事用法除後
述部分外，原無不合。上訴意旨略稱：上訴人於警詢中有提到查
獲槍枝之房間，是作為卡拉ＯＫ店員工之宿舍，並非只有上訴人
進出，原審未詳加查證，對於李月娥等人所為有利上訴人之證言
，亦未詳敘不予採信之理由，違反無罪推定原則，有判決理由不
備等諸多違法等語，核屬對於事實審法院採證認事職權之行使，
所為之任意指摘，雖無足取。惟易刑處分，應適用最有利於行為
人之法律，上訴人行為時之刑法第四十二條第二、三項規定：「
易服勞役以（銀元）一元以上三元以下折算一日，但勞役期限不
得逾六個月」、「罰金總額折算逾六個月之日數者，以罰金總額
與六個月之日數比例折算」；上訴人行為時易服勞役之折算標準
，依修正前罰金罰鍰提高標準條例第二條前段（現已刪除）規定
，就其原定數額提高為一百倍折算一日，則本件上訴人行為時之
易服勞役折算標準，原應以銀元一百元、二百元或三百元折算一
日，即以新台幣三百元、六百元或九百元折算一日，然九十五年
七月一日修正施行之刑法第四十二條第三、五項規定：「易服勞
役以新台幣一千元、二千元或三千元折算一日，但勞役期限不得
逾一年」、「勞役總額折算逾一年之日數者，以罰金總額與一年
之日數比例折算」。本件所處罰金之易刑處分部分，經比較新舊
法之規定，修正後之易服勞役折算標準較有利於上訴人，依刑法
第二條第一項但書規定，自應適用新法。原判決就此部分未及為
新舊法之比較，即屬於法有違。然此違誤，僅法律適用不當，尚
不影響事實之確定，可據以為裁判。應由本院將原判決關於罪刑
部分撤銷，改判如主文第二、三項所示，以資糾正。
據上論結，應依刑事訴訟法第三百九十七條、第三百九十八條第
一款，修正前槍砲彈藥刀械管制條例第十一條第四項，刑法第十
一條前段、第二條第一項、第四十七條第一項、第四十二條第三
項、第三十八條第一項第一款，判決如主文。
中    華    民    國  九十七  年   十一   月  二十八  日
                      最高法院刑事第三庭
                          審判長法官  林  增  福
                                法官  張  清  埤
                                法官  陳  世  雄
                                法官  蔡  國  在
                                法官  段  景  榕
      本件正本證明與原本無異
                                      書  記  官
中    華    民    國  九十七  年   十二   月    四    日
                                                      v
附錄論罪科刑法條
修正前槍砲彈藥刀械管制條例第十一條第四項
未經許可，持有、寄藏或意圖販賣而陳列第一項所列槍砲者，處
一年以上七年以下有期徒刑，併科新台幣七百萬元以下罰金。


司法院資訊處製作；財團法人民間司法改革基金會備份。
